臺灣臺北地方法院刑事判決　　　　　　 96年度訴緝字第201號
公　訴　人　臺灣臺北地方法院檢察署檢察官
被　　　告　甲○○
上列被告因違反毒品危害防制條例案件，經檢察官聲請以簡易判
決處刑（95年度毒偵字第3160號），本院認為不宜以簡易判決處
刑，改依通常程序審理，因被告於準備程序中就被訴事實為有罪
之陳述，經本院合議庭裁定改行簡式審判程序審理，茲判決如下
：
    主  文
甲○○施用第一級毒品，累犯，處有期徒刑壹年，減為有期徒刑
陸月，如易科罰金，新臺幣壹仟元折算壹日。
扣案第一級毒品海洛因壹包（淨重零點零貳公克）沒收銷燬，海
洛因之空包裝壹個（重零點貳公克）沒收。
    事實及理由
一本件犯罪事實、證據、理由及適用法條，除引用檢察官起訴書
  之記載（如附件）外，並補充：(一)被告甲○○之犯罪合於中華
  民國九十六年罪犯減刑條例第二條第一項第三款之規定，應將
  宣告刑予以減刑，並諭知易科罰金之折算標準。(二)扣案白色粉
　末一包（淨重○點○二公克）含有第一級毒品海洛因成分，有
  法務部調查局民國九十六年四月十五日調科壹字第09623034160
  號鑑定書在卷可憑，不問屬於犯人與否，依毒品危害防制條例
  第十八條第一項前段規定諭知沒收銷燬之；海洛因之空包裝一
  個（重○點二公克）有防止海洛因裸露、逸出及潮濕之功用，
  並便於攜帶，為供被告施用海洛因所用之物，且屬被告所有，
  已經其供承在卷，依刑法第三十八條第一項第二款規定沒收之
  。
二本件被告甲○○所犯為死刑、無期徒刑、最輕本刑三年以上有
  期徒刑以外之罪，亦非高等法院管轄第一審之案件，其於本院
  行準備程序時並就被訴事實為有罪之陳述，經聽取檢察官及被
  告之意見後，依刑事訴訟法第二百七十三條之一第一項之規定
  ，由本院合議庭裁定本件改依簡式審判程序，並由受命法官獨
  任進行審理。
三移送併辦（九十六年度毒偵字第九○四、九一三號）部分：刑
  法於九十四年二月二日修正公布，刪除第五十六條所定之連續
  犯之規定，並自九十五年七月一日施行。而基於概括犯意連續
  多次施用毒品之行為，於刑法修正刪除連續犯規定之前，均依
  連續犯論以一罪。此次刑法第五十六條修正理由之說明，謂：
  「對繼續犯同一罪名之罪者，均適用連續犯之規定論處，不無
  鼓勵犯罪之嫌，亦使國家刑罰權之行使發生不合理之現象。」
  「基於連續犯原為數罪之本質及刑罰公平原則之考量，爰刪除
  有關連續犯之規定」等語，即係將本應各自獨立評價之數罪，
  回歸本來就應賦予複數法律效果之原貌。就刑法修正施行後多
  次施用毒品之犯行，採一罪一罰，始符合立法本旨。因此，刑
  法修正施行後多次施用毒品之犯行，除符合接續犯之要件外，
  則應一罪一罰，合併定其應執行之刑，最高法院著有九十六年
  度臺非字第二一○號、九十六年度臺上字第四一三六號判決意
  旨可參。移送併辦意旨關於被告於九十六年三月二十日下午為
  警採尿回溯二十六小時內某時在不詳地點，及同年三月二十一
  日下午為警採尿回溯二十六小時內某時在臺北市○○路二九○
  號住處，先後施用第一級毒品海洛因等犯行，與前述經本院論
  罪科刑之施用第一級毒品時間均相距長達四月餘，自難認為二
  者有接續犯之關係，併辦部分之事實與本案事實應予以分論併
  罰，則檢察官既未併辦部分之事實起訴，本院自不得予以審理
  ，爰退回由檢察官另行處理。另學理上所稱之集合犯，係一種
  構成要件類型，亦即立法者針對特定刑罰規範之構成要件，已
  預設其本身係持續實行之複次行為，具備反覆、延續之行為特
  徵，將之總括或擬制成一個構成要件之「集合犯」行為；此種
  犯罪，以反覆實行為典型、常態之行為方式，具侵害法益之同
  一性，因刑法評價上為構成要件之行為單數，因而僅包括的成
  立一罪。其與接續犯之不同，在於接續犯所適用之構成要件行
  為文義本身並不具反覆實行之特質，非屬立法規範所定之構成
  要件類型，於時間及空間之緊密關聯性上，亦較之集合犯為嚴
  格。是除集合犯外，每一種構成要件行為皆得以接續犯方式為
  之，因此集合犯亦有喻之為「法定接續犯」者。此與修正前連
  續犯係指行為人在主觀上基於一個概括之犯意，而反覆實行客
  觀上可以獨立成罪之同一罪名之行為者，均尚屬有間，最高法
  院亦著有九十六年度臺上字第三○六四號判決意旨可參。故是
  否集合犯之判斷，客觀上自應斟酌法律規範之本來意涵、實現
  該犯罪目的之必要手段、社會生活經驗中該犯罪必然反覆實行
  之常態等事項；主觀上，則視其反覆實施之行為是否出於行為
  人之一個犯意，並秉持刑罰公平原則，加以判斷之，俾與立法
  意旨相契合，最高法院亦著有九十六年度臺非第一三二號判決
  足資參照。毒品危害防制條例第十條第一項及第二項施用第一
  級毒品及第二級毒品等罪，並未以行為人具有成癮性為其構成
  要件，縱行為人係出於好奇而偶然施用毒品，仍應對之科以刑
  罰，足認前述條文不具反覆實行之特質，參照前述說明，施用
  毒品行為除符合接續犯之要件而可認屬一罪外，尚無構成集合
  犯之餘地，移送併辦意旨認毒品有成癮性，施用毒品本身即具
  有反覆實施之性質，與本案有集合犯之關係部分之論述應屬誤
  會，附此敘明。
四適用之法條：刑事訴訟法第二百七十三條之一第一項、第二百
  九十九條第一項前段、第三百十條之二、第四百五十四條第二
  項，毒品危害防制條例第十條第一項、第十八條第一項前段，
  刑法第四十七條第一項、第四十一條第一項前段、第三十八條
  第一項第二款，中華民國九十六年罪犯減刑條例第二條第一項
  第三款、第七條、第九條。
本案經檢察官侯靜雯到庭執行職務
中　　華　　民　　國　　96　　年　　11　　月　　30　　日
　　　　　　　　　刑事第十五庭  法　官　邱蓮華
上正本證明與原本無異。
如不服本判決，應於判決送達後10日內，向本院提出上訴狀。
                                書記官  王黎輝
中　　華　　民　　國　　96　　年　　12　　月　　4 　　日
附件
臺灣臺北地方法院檢察署檢察官聲請簡易判決處刑書
　　　　　　　　　　　　　　　　　　95年度毒偵字第3160號
　　被　　　告　甲○○　男　33歲（民國○○年○○月○○日生）
　　　　　　　　　　　　住臺北市○○區○○路95巷2號
　　　　　　　　　　　　國民身分證統一編號：Ｚ000000000號
上列被告因違反毒品危害防制條例案件，業經偵查終結，認為宜
聲請以簡易判決處刑，茲將犯罪事實及證據並所犯法條分敘如下
：
      　犯罪事實
一、甲○○前因違反毒品危害防制條例案件，經臺灣士林地方法
    院裁定令入觀察勒戒處所施以觀察勒戒後，認無繼續施用毒
    品傾向，於民國91年3月12日觀察勒戒執行完畢，並由臺灣
    士林地方法院檢察署檢察官以91年度毒偵字第265號為不起
    訴處分確定。復因施用第一級毒品海洛因案件，由臺灣士林
    地方法院檢察署檢察官於94年4月12日以94年度毒偵字第3號
    提起公訴，經臺灣士林地方法院於94年12月23日以94年度訴
    字第288號判處有期徒刑10月確定，於95年9月10日執行完畢
    。詎猶不知悛悔，復基於施用第一級毒品海洛因之犯意，於
    95年11月16日凌晨4時許，在臺北市○○區○○路臺北車站
    廁所內某處，施用第一級毒品海洛因。嗣於同日上午8時40
    分許，在臺北市中正區○○○路、公園路口為警攔查時查獲
    ，並扣得第一級毒品海洛因1小包（淨重共0.02公克）。
二、案經臺北市政府警察局中正第一分局報告偵辦。
 　　　 證據並所犯法條
一、證據：
   （一）被告甲○○之自白。
   （二）扣案之第一級毒品海洛因1小包（淨重共0.02公克）、
         照片1張。
   （三）台灣尖端先進生技醫藥股份有限公司濫用藥物檢驗報
         告1份。
二、核被告所為，係犯毒品危害防制條例第10條第1項之施用第
    一級毒品罪嫌。被告前因施用第一級毒品海洛因案件，經臺
    灣士林地方法院判處有期徒刑10月確定，甫於95年9月10日
    執行完畢，有本署刑案資料查註紀錄表1份在卷可稽，其於
    上開有期徒刑執行完畢後5年內再犯本案有期徒刑以上之罪
    ，為累犯，請依刑法第47條第1項之規定加重其刑。至扣案
    之物，請依法宣告沒收銷燬。
三、依刑事訴訟法第451條第1項聲請逕以簡易判決處刑。
    此　致
臺灣臺北地方法院
中　　華　　民　　國　　96　　年　　1 　　月　　15　　日
                        檢　察　官  張  安  箴
附錄本案所犯法條全文
毒品危害防制條例第10條
施用第一級毒品者，處 6 月以上 5 年以下有期徒刑。
施用第二級毒品者，處 3 年以下有期徒刑。
